臺灣高等法院刑事判決　　　　　　　　　　　　　九十三年度上訴字第一九九七號
　　上　訴　人　臺灣臺北地方法院檢察署檢察官
　　被　　　告　乙○○
　　指定辯護人　本院公設辯護人　甲○○
右上訴人因被告違反毒品危害防制條例案件，不服臺灣臺北地方法院九十二年度訴字
第一五九九號，中華民國九十三年六月十五日第一審判決（起訴案號：臺灣臺北地方
法院檢察署九十一年度偵字第一七七四二號），提起上訴，本院判決如左：
    主  文
上訴駁回。
    理  由
一、公訴意旨略以：被告乙○○明知海洛因為毒品危害防制條例第二條第二項第一款
    所規定之第一級毒品，不得非法販賣，竟意圖營利先向真實姓名年籍均不詳綽號
    「阿祥」之成年男子販入海洛因後，於民國九十一年八月四日下午七時許，在臺
    北市○○路○段五十八號前，以新臺幣（下同）三百元之代價，出賣淨重零點零
    六公克之海洛因與翁敬禮；嗣因員警事先接獲檢舉，在上址埋伏，因而當場查獲
    ，並扣得前開海洛因。因認被告乙○○所為，係犯毒品危害防制條例第四條第一
    項之販賣第一級毒品罪嫌云云。
二、按犯罪事實應依證據認定之，無證據不得推定其犯罪事實；不能證明被告犯罪者
    ，應諭知無罪之判決，刑事訴訟法第一百五十四條第二項、第三百零一條第一項
    分別定有明文。又認定不利於被告之事實，須依積極證據，苟積極證據不足為不
    利於被告犯罪事實之認定時，即應為有利於被告之認定，更不必有何有利之證據
    ；而刑事訴訟法上所謂認定犯罪事實之證據，係指足以認定被告確有犯罪行為之
    積極證據而言，該項證據自須適合於被告犯罪事實之認定，始得採為斷罪之資料
    ，最高法院早著有三十年上字第一八一三號、二十一年上字第四七四號、二十九
    年上字第三一○號等判例可資參照。次按毒品危害防制條例第四條第一項之販賣
    第一級毒品罪，必須行為人係意圖營利，而販入或賣出第一級毒品或二者兼而有
    之，方足構成，此有最高法院八十八年度台上字第三八九八號、九十年度台上字
    第七○三○號判決足資參照。
三、公訴人認被告涉犯前揭販賣毒品罪嫌無非係以證人即查獲本案之員警洪文周之證
    詞、法務部調查局九十二年八月十五日調科一字第○二○○○六○○○號鑑定通
    知書一紙及查扣之毒品海洛因等為其論據。訊據被告堅詞否認有販賣毒品海洛因
    之犯行，辯稱：查獲之第一級毒品海洛因係伊於九十一年八月四日下午六時許在
    臺北市○○路○段五四號麥當勞興隆店內向真實姓名不詳綽號「阿祥」之男子以
    二千元購得，為供自己施用，因翁敬禮之前欠伊三百元，當日在興隆路五八號前
    遇到翁敬禮時向他取回三百元，即遭警逮捕等語。經查：
    (一)按九十一年第一級毒品海洛因下半年之小盤價每公克最高為九千六百三十元、
      最低為五千九百十元，此有卷附法務部調查局調緝參字第○九二○○二一三八
      八○號函附九十一年度國內主要毒品買賣平均價格表可稽。被告為警查獲之第
      一級毒品海洛因○．○六公克，據被告供稱係以二千元所購入，換算所購入之
      成本價每公克達一萬二千元，顯高於當時小盤平均最高市價九千六百三十元，
      又查無其他證據足證被告於購入時有營利意圖，被告單純販入之行為即難認與
      販賣罪之構成要件相符。次查被告為警查獲前二十六小時內某時，確曾施用第
      一級毒品海洛因一次，亦有卷附（九十一年毒偵字第一八九四號卷第三十九頁
      ）臺灣檢驗科技股份有限公司濫用藥物尿液檢驗報告書可查，所辯購入毒品之
      目的係供自己施用等語即非虛妄。
    (二)被告對於在其身上查獲第一級毒品海洛因及翁敬禮交還三百元等事實並不否認
      。證人即查獲被告之警員洪文周於偵查中證稱：接到線報檢舉，有人會在查獲
      地交易毒品，伊等即在現場埋伏，另外一名警員李志忠看到翁敬禮交付三百元
      給被告，被告收下後，就正要從右後口袋中拿出毒品時，伊等即上前逮捕被告
      云云，又於原審審理時結證稱：伊等離現場約有十公尺，當時並未聽到被告與
      翁敬禮談話，伊在警員李志忠上前盤查後，始跟上協助，未看清楚當時被告之
      動作，但第一級毒品海洛因確係在被告身上所搜得等語，互核證人洪文周前開
      偵審中之證詞，僅能證明被告持有前揭毒品海洛因及向翁敬禮收取三百元之事
      實，有關被告收取三百元是否為販賣毒品之價金，既證人洪文周於原審審理時
      已結證稱：未聽見被告與翁敬禮之談話又亦沒看清當時被告之動作等語，其於
      偵查中所證：「就正要從右後口袋中拿出毒品」（按指交付毒品之意）云云，
      應僅係推測之詞，證詞即不能採為證明被告販賣毒品之證據。
    (三)臺灣臺北地方法院檢察署九十一年度偵字第一七七四二號卷第七頁背面警詢筆
      錄載證人翁敬禮稱：「警方到場時我已拿錢給乙○○，而他正要拿海洛因給我
      時」、「我係以新台幣三百元欲向乙○○購買」等語，證人翁敬禮就此一筆錄
      之內容於原審審理時結證稱：「（警詢中所證之詞？）那是警察寫的。」、「
      我沒講。」等語，原審當庭勘驗警詢錄音帶，有關被告販賣毒品部分，證人翁
      敬禮於警詢中證稱：「（問：警方到場時你與乙○○正做何動作？你錢拿給他
      了嗎？）答：警方到場時我已拿錢給乙○○。」、「（問：他貨拿給你了嗎？
      ）答：還沒有。」、「（問：你欲向乙○○購買之海洛因數量為何？）答：三
      佰元。」、「（問：數量多少你知道嗎？）答：詳細數量我不清楚。」、「（
      問：你是否知道乙○○所有之海洛因來源為何處？）答：我不知道。」等語，
      此有卷附勘驗筆錄、警詢錄音帶譯文可稽，證人翁敬禮確未陳述警詢筆錄所載
      之內容，故前開警詢筆錄所載即無證據能力。原審傳訊證人翁敬禮，經檢察官
      、辯護人交互詰問其交付三百元之原委時證稱：「八月四日之前幾天我向他（
      按指被告）借三百元，我拿三百元還他」等語，已與證人翁敬禮於警詢錄音帶
      譯文所證各詞不同，而從前開勘驗錄音帶譯文警詢問答方式觀之，證人翁敬禮
      之證詞顯係警員以誘導方式詢問（即將結論置於問題中詢問）所得，證人翁敬
      禮於原審審理時亦證稱：伊在警局說拿三百元還被告，惟警員一直說伊向被告
      買毒品等語足按，而誘導詢問易使證人依詢問者之暗示回答，此種證詞可信性
      極低，再考之前開證詞就被告販售毒品之數量並不明確，所證即顯籠統而不具
      體，證人翁敬禮警詢之錄音帶譯文尚不足以證明被告有販賣毒品之犯行。
    (四)綜上，被告販入毒品之目的係供己施用，無證據證明有營利意圖；檢察官所引
      之證人洪文周證詞及公訴人聲請調查之證人翁敬禮警詢中之證詞，均不能證明
      被告有販賣毒品之犯行，復無其他積極之證據足證被告有公訴人所指前開犯行
      ，既無證據足以證明被告有販賣毒品犯行，依前開說明，原審為無罪判決諭知
      （被告前於九十年八月十日因施用第一級毒品案件，經原審以九十一年度聲字
      第一六一二號裁定送觀察、勒戒後，認無繼續施用毒品之傾向，業經臺灣臺北
      地方法院檢察署檢察官於九十一年八月三十日以九十一年度毒偵字第一八五七
      號不起訴處分確定。本件被告於九十一年八月日四日下午七時許為警查獲前二
      十六小時內某時，在不詳處所施用第一級毒品海洛因一次之犯行，顯係在前開
      不起訴處分前之施用毒品行為，應為該處分效力之所及，而施用後持有本件扣
      案之第一級毒品海洛因，為施用行為所吸收，故不另論罪。至扣案之第一級毒
      品海洛因應由檢察官另行依法處理，附此敘明），經核並無不合，檢察官上訴
      意旨以按被告以外之人於審判外之言詞或書面陳述，除法律有規定者外不得作
      為證據，刑事訴訟法第一百五十九條第一項固定有明文，然同法第一百五十九
      條之二亦規定被告以外之人於檢察事務官、司法警察官或司法警察調查中所為
      之陳述，與審判中不符時，其先前之陳述具有較可信之特別情況，且為證明犯
      罪事實所必要者，得為證據。是證人在警詢即法院外之陳述，與審判中不符時
      ，倘若符合必要性及可信性之情況保證，仍有證據能力，而證人翁敬禮於警詢
      中之陳述確係符合傳聞法則例外之必要性及可信性之情況保證二要件。又按刑
      事訴訟法並無於偵查中禁止誘導訊（詢）問之規定，而證人於九十一年八月四
      日亦非生平首次為警逮捕接受詢問等情，業據證人翁敬禮於原審審理時到庭陳
      述屬實，衡情證人翁敬禮對於員警詢問案情及製作筆錄之模式，當有相當之經
      驗及認識，不致因員警誘導性之詢問而產生混淆誤認，進而為違背其真意之陳
      述。故原審認證人翁敬禮於警詢中之陳述係員警以誘導方式詢問所得，其證詞
      可信性極低，顯有不當，並指摘原判決不當。經查訊問時所為錄音乃擔保其陳
      述之任意性，及筆錄之正確性，是筆錄之記載與錄音不符時，此部分筆錄之記
      載即不具證據之容許性，不得採為證據。又被告以外之人在先前警詢之陳述，
      是否具有較可信之特別情況，得採為證據資料，其前提要件必須其先前之陳述
      ，無瑕疵可指，在形式上得為被告犯罪證明之適格，苟無此適格，即無所謂證
      明犯罪事實之必要性可言。檢察官上訴置證據容許性於不顧，徒斤斤於必要性
      及可信性，顯有本末倒置之嫌。又訊問雖不免於受訊問人不解訊問真義，或陳
      述不明時而出於曉諭、勸導方式，然若於受訊問人未陳述前即以技術上之誘導
      令受訊問人供出訊問者所欲得之答案，即有違訴訟程序之正當性，此部分之陳
      述其憑信性低，且與受訊問人有無受訊經驗無關。檢察官尚執前詞指原判決不
      當，為無理由，應予駁回。
據上論斷，應依刑事訴訟法第三百六十八條，判決如主文。
本案經檢察官張啟彬到庭執行職務。
中    華    民    國    九十三    年       八       月     十    八     日
                            臺灣高等法院刑事第十九庭
                                審判長法  官  許  國  宏
                                      法  官  林  勤  純
                                      法  官  洪  光  燦
右正本證明與原本無異
檢察官如不服本判決，應於收受送達後十日內向本院提出上訴書狀，其未敘述上訴之
理由者並得於提起上訴後十日內向本院補提理由書（均須按他造當事人之人數附繕本
）。
                                      書記官  陳  玉  嬋
中    華    民    國    九十三    年       八       月     十    九     日
